【裁判字號】    91,訴,1768
【裁判日期】    920904
【裁判案由】    強盜等
【裁判全文】
臺灣桃園地方法院刑事判決                        九十一年度訴字第一七六八號
    公  訴  人  臺灣桃園地方法院檢察署檢察官
    被      告  己○○
    被      告  庚○○
    選任辯護人  陳適庸律師
                許博森律師
右列被告因強盜等案件，經檢察官提起公訴（九十一年度偵字第一七二八二、一八七
七０、一九０一三號），本院判決如左：
      主    文
己○○連續意圖為自己不法之所有，以詐術使人將本人之物交付，處有期徒刑貳年；
又行使變造關於服務之證書，足以生損害於公眾及他人，處有期徒刑陸月，變造辛○○竹東榮民醫院服務證內己○○之相片壹張，沒收；又竊盜，處有期徒刑壹年；又共
同意圖為自己不法之所有，攜帶兇器，以強暴至使不能抗拒，而取他人之物，處有期
徒刑拾貳年，扣案之朱紅色安全帽壹頂、膠帶壹段、水果刀壹把、聯絡便條壹張，均
沒收。應執行有期徒刑拾伍年，變造辛○○竹東榮民醫院服務證內己○○之相片壹張
、扣案之朱紅色安全帽壹頂、膠帶壹段、水果刀壹把、聯絡便條壹張，均沒收。
庚○○共同意圖為自己不法之所有，攜帶兇器，以強暴至使不能抗拒，而取他人之物
，處有期徒刑玖年，扣案之朱紅色安全帽壹頂、膠帶壹段、水果刀壹把、聯絡便條壹
張，均沒收。
      事    實
一、庚○○有下列前案紀錄，不構成累犯：
  (一)庚○○前因侵佔、竊盜等案件經台灣台南地方法院以八十二年度易字第四四二八
    號裁判，嗣上訴，經台灣高等法院台南分院於民國八十三年三月十一日以八十三
    年上易字第四二一號判決判處原判決撤銷改判，侵佔罪部分改判有期徒刑四月，
    竊盜罪部分改判有期徒刑五月確定。上開案件經台灣高等法院台南分院於八十三
    年五月二十六日以八十三年聲字第三一○號裁定，與其所犯逃亡罪合併定其應執
    行刑為有期徒刑三年，嗣以台灣台南地檢署八十三年執更字第一四九四號執行，
    刑期起算日期為八十三年三月三十一日，指揮書執行完畢日期為八十五年十一月
    二十八日，其後於八十四年七月十一日因縮短刑期假釋出監，縮短刑期後刑期期
    滿日期為八十五年十一月二十六日。
  (二)後因妨害風化案件經本院於八十八年一月十三日以八十七年度訴字第一三七三號
    判決判處有期徒刑三年六月，嗣上訴，經台灣高等法院於八十八年四月八日以八
    十八年上訴字第五三一號判決上訴駁回確定，刑期起算日期為八十八年十月八日
    ，指揮書執行完畢日期為九十一年十二月十六日，於九十一年三月二十五日縮短
    刑期假釋出監，縮短刑期後刑期期滿日期為九十一年十一月十四日。
二、己○○有下列前案紀錄，不構成累犯：
  (一)己○○前因詐欺、偽造文書等案件經台灣台南地方法院於七十九年三月一日以七
    十八年度訴字第一五五號判決分別判處詐欺罪部分有期徒刑三年，偽造文書罪部
    分二年，合併定其應執行刑四年六月確定。
  (二)後因行賄案件經台灣高雄地方法院於七十九年五月十八日以七十九年度訴字第二
    一五號判決判處有期徒刑一年二月，褫奪公權二年確定。
  (三)復因妨害自由案件經台灣台南地方法院於七十九年八月二十一日以七十九年易緝
    字第八七號判決判處有期徒刑六月，如易科以三○元折算一日確定。
  (四)前述(一)至(三)案件，後經台灣台南地方法院於七十九年十月三十日以七十九年聲字
    第九三○號裁定定應執行刑為有期徒刑六年六月，褫奪公權一年，於八十年一月
    八日入高雄監獄執行，刑期起算日期為七十九年四月十一日，指揮書執行完畢日
    期為八十五年二月七日，於八十二年九月二十九日因縮短刑期假釋出監，縮短刑
    期後刑期期滿日期為八十四年十二月二十一日。
  (五)其後於假釋付保護管束期間，復因違反懲治盜匪條例案件經台灣台南地方法院於
    八十三年四月十五日以八十三年度訴字第三八一號判決判處無期徒刑並褫奪公權
    終身，嗣上訴，經台灣高等法院台南高分院於八十三年九月六日以八十三年度上
    訴字第一三四二號判決原判決撤銷，判處有期徒刑十一年，褫奪公權七年，復上
    訴，經最高法院於八十三年十二月七日，以八十三年台上字第六五四五號判決上
    訴駁回確定，於八十三年十二月三十日入台南監獄執行，刑期起算日期為八十三
    年十二月七日，指揮書執行完畢日期為九十三年十二月二十八日，與前開四所述
    假釋撤銷所殘餘徒刑合併執行，指揮書執行完畢日期為九十六年三月十八日，於
    八十九年十一月七日因縮短刑期假釋出監，縮短刑期後刑期期滿日期為九十五年
    十二月八日，不構成累犯。
三、己○○猶不知悔改，基於意圖為自己不法所有之概括犯意，而連續為下列詐欺犯
    行：
  (一)自八十九年底起至九十年三月間止，在乙○○位於桃園縣平鎮市○○路○段四三
    ○巷四十三號六樓住處，向乙○○詐稱其係南非返國之華僑，因返國時所攜帶之
    鑽石及黃金乙批遭扣留在中正機場，需款繳交罰款為由，致使乙○○信以為真，
    陷於錯誤，前後三次在其上址住處交付新台幣（下同）五十萬元、四十萬元及三
    十萬元予己○○，己○○向乙○○共計詐得一百二十萬元，其後乙○○迭向己○○追討上開款項，己○○均置之不理，始知受騙。
  (二)於九十年十一月間，得知友人丙○○之妹妹丁○○（業於九十一年六月四日死亡
    ）患有急性白血病而於台北榮民醫院醫治，竟承前意圖為自己不法所有之概括犯
    意，自九十年十一月十九日起至同年十二月三十一日止，連續同時向丙○○、丁○○姐妹詐稱係台北榮民醫院之張姓醫師，可代為採購特效藥醫治，致丙○○、
    丁○○姐妹誤信為真，陷於錯誤，丁○○、丙○○前後分別於九十年十一月十九
    日交付四十萬，同年十一月二十日交付三十萬元，同年十二月十九日交付二十萬
    元，同年十二月三十一日交付四十五萬三千五百元，共計交付一百三十五萬三千
    五百元予己○○，迄九十一年年底己○○因強盜案件為警查獲，始知己○○並非
    醫師，才知受騙。
四、己○○於九十一年二月間某日，在新竹縣竹東鎮「竹東榮民醫院」急診室，拾獲
    壬○○所遺失之竹東榮民醫院所核發之服務證（單位：竹東榮民醫院外科、職稱
    ：住院醫師、編號：０５９號）乙枚，竟意圖為自己不法之所有，予以侵占入己
    ，約一星期後，基於變造特種文書之故意，在上開「竹東榮民醫院」停車場內，
    將服務證內壬○○之相片換貼己○○自己之相片，同時將服務證之製發單位「竹
    東榮民醫院外科」變造為「竹東榮民醫院婦科」，職稱「住院醫生」變造為「主
    治醫師」，署名變造為辛○○，足生損害於竹東榮民醫院及辛○○等人；嗣承前
    侵佔遺失物之犯意，於同年二月間某日（起訴書載為同年四月間）上午九時許，
    同在上址「竹東榮民醫院」急診室，拾獲甲○○所有遺失之全民健保卡乙張，亦
    予以侵占入己。
五、己○○於九十一年三月十七日下午白日，得知丁○○因病住院，其配偶丑○○整
    日在醫院照料，渠二人位於桃園縣中壢市仁德里華美新村五十八號四樓無人在家
    ，竟意圖為自己不法所有，基於竊盜之犯意，向鄰居子○○謊稱係丁○○之大哥
    ，同時至中壢市○○街二○八巷，以未帶鑰匙為由，以二百元之代價，請不知情
    之鎖匠戊○○將五十八號四樓大門開啟後，入內（無故侵入住宅部分未據告訴）
    竊取翡翠鑽戒乙枚、女用金錶乙隻、項鍊墜乙個、男項鍊乙條、貓眼石男戒乙枚
    、貓眼石女戒、藍寶石男戒、女手鍊乙對、玉石觀音項鍊乙條、女項鍊乙條、手
    鍊、紅寶石女戒乙枚及女金戒只三枚等財物。
六、己○○於九十一年七月間某日，至桃園縣龍潭鄉○○路三三一號看房子，向銷售
    房屋小姐癸○○謊稱係竹東榮民醫院醫師辛○○，並出示上開變造之竹東榮民醫
    院辛○○服務證予癸○○，持以行使，足以生損害於竹東榮民醫院及辛○○其人
    ，並向楊女表示欲訂購房屋供開設診所使用，癸○○信以為真，己○○斯時並向
    癸○○並以農曆七月間不宜購屋而拖延，迨同年九月十日八時許，己○○與癸○○相約至己○○位於桃園縣平鎮市平鎮國中附近德育路二段五十一巷之住處附近
    見面，癸○○依約駕車前往約定地點，己○○與癸○○閒聊交談中得知癸○○身
    上持有三紙以新竹國際商業銀行為付款人，票號為ＡＡ0000000、000
    0000及0000000，面額均為一百萬元之支票，見機不可失，遂向癸○○佯稱要下車去向其阿姨拿三萬元償還積欠癸○○之欠款，下車即以行動電話聯
    絡庚○○告知上情，表示癸○○身上有三紙均已屆期之支票，要庚○○隨即過來
    幫忙，庚○○應允後，二人遂意圖為自己不法所有，並基於強盜之犯意聯絡，庚○○依照己○○之指示前往約定之桃園縣平鎮市○○○路與德育路口，迨庚○○
    到達上開地點後，己○○即交付庚○○內置水果刀、安全帽、膠袋及絲巾之手提
    袋，同日上午九時三十分許，己○○佯裝不知情進入癸○○駕駛車號Ｗ６－３９
    ５５號自用小客車前坐，庚○○即頭戴安全帽，手持客觀上足供為兇器使用之水
    果刀架在癸○○頸部，手拉癸○○之頭髮將楊女強制帶往汽車後座，並以膠帶將
    楊女雙手反綁，絲巾矇住楊女雙眼，剝奪癸○○行動自由，以此強暴方式至使癸○○不能抗拒，同時己○○以假音偽裝成另一綽號「阿忠」之男子存在，隨手在
    名片後寫「我先去領支票，若領到再領土銀的，你押她，我叫阿忠」交與庚○○
    ，己○○即強取癸○○皮包內之土地銀行信用卡乙張及上開支票三紙等財物，己○○遂即持強盜得來之支票，前往台灣銀行平鎮分行，將其中二紙支票存入其0
    00000000000號帳號內提示得款二百萬元供己花用。己○○嗣於九十
    一年十月十六日凌晨一時三十分許，在桃園縣平鎮市○○路七七號壢新醫院急診
    室停車場為警循線查獲，並扣得與本案無關之銀灰色安全帽一頂、手槍型打火機
    一支、己○○強盜癸○○上開支票號碼ＡＡ0000000支票存入台灣銀行平
    鎮分行之收據憑證單一紙、及己○○與庚○○強盜時聯絡用所寫之便條紙一張，
    己○○配合警方再撥打庚○○行動電話聯絡前往上址醫院急診室停車場見面，庚○○遂駕駛自小客車依約前往，為警當場查獲，並在其駕駛之自小客車內扣得己○○所有供強盜癸○○時頭戴之朱紅色色安全帽一頂及供強盜所用水果刀一把。
五、竊盜部分經丑○○告訴及桃園縣警察局平鎮分局報告台灣桃園地方法院檢察署檢
    察官偵查起訴。
    理    由
一、訊據被告己○○對於如何自八十九年底起至九十年三月間止，如何在乙○○位於
    上址住處，向乙○○詐稱其係南非返國之華僑，因返國時所攜帶之鑽石及黃金乙
    批遭扣留在中正機場，需款繳交罰款為由，致使乙○○前後三次在其上址住處交
    付五十萬元、四十萬元及三十萬元予己○○，被告共計詐一百二十萬元；又如何
    於九十年十一月間，得知友人丙○○之妹妹丁○○患有急性白血病而於台北榮民
    醫院醫治，如何自九十年十一月十九日起至同年十二月三十一日止，連續向丙○○、丁○○姐妹詐稱係台北榮民醫院之張姓醫師，可代為採購特效藥醫治，致丙○○、丁○○姐妹誤信為真，陷於錯誤，丁○○、丙○○如何前後分別四次共計
    交付一百三十五萬三千五百元予被告己○○；並如何於右揭事實四所載時、地如
    何侵佔壬○○遺失之服務證，並如何將竹東榮民醫院壬○○之服務證變造為竹東
    榮民醫院辛○○名義之服務證，又如何冒用竹東榮民醫院辛○○名義之服務證向
    被害人癸○○持以行使，又如何侵佔甲○○所有遺失之全民健保卡等情不諱，核
    與被害人乙○○、丙○○、丑○○、壬○○指訴之情節相符，復有變造辛○○名
    義之竹東榮民醫院服務證一張、甲○○所有全民健康保險卡一張扣案足資佐證，
    被告詐欺、侵佔遺失物及行使變造特種文書犯行足堪認定。又關於被告己○○如
    何於九十一年九月十日八時許，如何與被害人癸○○相約至己○○位於桃園縣平
    鎮市平鎮國中之住處附近見面，被害人癸○○依約駕車前往約定地點，被告己○○如何得知被害人癸○○身上持有三紙以新竹國際商業銀行為付款人，面額均為
    一百萬元之支票三紙，並如何要被告庚○○前來幫忙押人，被告己○○即交付被
    告庚○○內置水果刀、安全帽、膠袋及絲巾之手提袋，被告己○○如何佯裝不知
    情進入被害人癸○○駕駛之自用小客車前坐，被告庚○○即頭戴安全帽，手持水
    果刀架在癸○○頸部，手拉癸○○之頭髮將楊女強制帶往汽車後座，並以膠帶將
    被害人楊女雙手反綁，絲巾矇住被害人楊女雙眼，剝奪被害人癸○○行動自由，
    被告己○○即強取癸○○皮包內之及上開支票三紙等財物，被告己○○遂即持強
    盜得來之支票，前往台灣銀行平鎮分行，將其中二紙支票存入其號帳號內提示，
    業據被告己○○、庚○○供承不諱，被告己○○並否認強取被害人癸○○信用卡
    一張，被告庚○○則矢口否認有何強盜犯行，辯稱：並不知道其兄即被告己○○
    要被害人皮包內的支票等財物，被告己○○只有叫伊押住被害人而已，被告己○○拿走被害人財物與伊無關，另警員製作警訊筆錄並不合法云云。另被告己○○
    矢口否認有何竊取丑○○、丁○○家中財物犯行。惟查：
  (一)被告己○○、庚○○如何於上開時、地強盜被害人癸○○之支票金額均為一百萬
    元之支票三紙，核與被害人癸○○指訴之情節相符，並有己○○所親立之自白書
    、庚○○強盜時聯絡用之聯絡便條一紙等在卷可稽，復有朱紅色安全帽、膠帶一
    段、水果刀一把扣案足資佐證。被告庚○○雖以，並不知道其兄即被告己○○要
    被害人皮包內的支票等財物，被告己○○只有叫伊押住被害人而已，被告己○○
    拿走被害人財物與伊無關，另警員製作警訊筆錄並不合法云云置辯，惟查關於被
    告己○○於案發當日如何得知被害人癸○○，如何打電話給被告庚○○前來幫忙
    綁人，並如何謀議強取被害人癸○○之財物之情事，業據被告己○○於警訊中供
    述：「我有冒名辛○○，再與被害人楊女認識，得知楊女有三張支票要存入銀行
    ，所以才臨時起意，用我的行動電話打給我弟弟庚○○，‧‧‧在電話中我就告
    知我弟弟庚○○說，過來幫我抓人，癸○○身上有三張支票，今天可以領到錢，
    於是我弟弟庚○○就回答說好，於是我告知庚○○，我現在人在平鎮市○○○路
    、德育路旁的平鎮國中，要他趕快過來，隨後庚○○趕到，我就利用機會下車跟
    庚○○見面，並拿我藏於楊女車上的水果刀給庚○○，並告知庚○○，在我上車
    未關車門之際，就跟隨上車並強押楊女，並強盜財物。」（見九十一年度偵字第
    一八七七０號偵查卷第一一頁）等語明確，而被告庚○○於警訊中供稱：「我強
    押被害人癸○○時有跟被害人說我在跑路，我要的不多，以後會還你錢。」（見
    同上偵查卷第二五頁）等語，另參以被告庚○○於警訊中供稱：「‧‧‧寫了一
    張紙條給我【內容我忘記了】就又來開一個多鐘頭，返回後就叫我先離開，我離
    開後就返回工作。」（見同上偵查卷第二四頁）等語，而被告庚○○所述之紙條
    ，即為被告己○○為警查獲所扣得之便條紙一張，依據被告己○○警訊中供述，
    該便條紙即為伊作案時與被告庚○○不方便對話，所用來傳遞訊息用（見九十一
    年度一九０一三號偵查卷第七頁），而被告己○○所書寫便條紙之內容係「我先
    去領支票，若領不到，再領土銀的，你押她，我叫阿忠」（見九十一年度真字第
    一八七七０號偵查卷第四九頁）等語，且被告庚○○自承在車上時有叫「阿忠」
    即被告己○○開車等語（見本院九十二年三月七日訊問筆錄），足認被告庚○○
    不惟於事前知悉，且被告己○○於被告庚○○強押被害人癸○○至使不能抗拒，
    而強取被害人之支票時，以便條紙傳遞被告己○○要先前往銀行提領支票之訊息
    ，據此被告己○○、庚○○對於強盜之犯行，具有犯意之聯絡並行為之分擔，至
    為灼然。是被告庚○○前開辯稱，並不知道被告己○○強取被害人支票，並無犯
    意聯絡一節，委無足採。而被告己○○於本院訊問、審理時附和被告庚○○之詞
    ，要屬迴護被告庚○○之詞，亦無足採。至被害人遭被告己○○除強盜上開三紙
    支票外，尚包括信用卡一張，迭據被害人癸○○於警訊、偵查及本院訊問時指訴
    不移，被害人既已遭被告己○○等強盜支票三紙金額共計三百萬元，應無再故意
    指控被告己○○另外強取其信用卡之情形，是被害人所述應可採信，被告己○○
    稱並未拿取被害人信用卡一節，委無足採。
  (二)被告庚○○又稱扣案之水果刀並非強盜被害人所用之水果刀，己○○又稱扣案之
    安全帽並非強盜時戴的安全帽，並且扣案之膠帶並非綑綁被害人癸○○之膠帶云
    云，然查被告己○○、庚○○對於上開強盜被害人所用之小水果刀、膠帶及安全
    帽迭於警訊、及本院訊問時供稱，上開扣案之水果刀、安全帽物品為強盜被害人
    所用之物（見九十一年度偵字第一八七七０號偵查卷第一二、二四頁、本院九十
    二年三月十八日、同年四月十七日訊問筆錄），而扣案之膠帶係綁被害人所用，
    而遺留在車上一節，並據被害人癸○○訊問時證述明確（見九十二年六月二十六
    日訊問筆錄），且證人即查獲之警員陳偉和於本院訊問時證稱：上開扣案之小刀
    、安全帽等物確係被告己○○、庚○○承認強盜所用之物（見本院同上訊問筆錄
    ），是被告己○○、庚○○其後於本院訊問時否認上開物品為強盜所用之物，委
    無足採。
  (三)被告己○○辯稱警局所寫之自白書是警員逼伊寫的，被告庚○○又稱警員讓伊站
    在拘留室一夜，對伊疲勞訊問及以誘導方式訊問，被告己○○、庚○○並辯稱有
    向警員表示要請律師云云。然查證人即查獲被告知桃園縣警察局平鎮分局警員陳
    偉和、陳文旺於本院訊問時證稱：製作被告己○○、庚○○警訊筆錄有全程錄影
    、錄音，並未對被告己○○、庚○○施強暴、脅迫等不當訊問，被告己○○書寫
    自白書是出於自願的，警局警員並未強迫被告己○○書寫自白書（見本院九十二
    年四月十七日訊問筆錄），又經本院於九十二年七月十七日當庭勘驗被告己○○
    、庚○○警訊錄影、錄音帶結果：「一、法官諭勘驗己○○九十一年十月十六日
    第一次警訊錄音帶(一)勘驗結果如下：警方警員有詢問被告是否請律師，被告稱暫
    時不要，警方並表示要請律師的話可通知家人，警員一邊訊問一邊輸入電腦。錄
    音帶勘驗到偵查卷第六頁『在電話中我就告知我弟弟庚○○說，過來幫我抓人，
    癸○○身上有三張支票，今天可以領到錢，於是我弟弟庚○○回答說好，於是我
    告知庚○○，我現在人在平鎮市○○○路、德育路的平鎮國中旁，要他趕快過來
    』都是全程錄音。二、法官諭通譯將錄音帶快轉，Ａ面勘驗完畢換Ｂ面，勘驗結
    果都是全程錄音。法官諭勘驗己○○警訊錄音帶(二)，勘驗結果如下：警員依法全
程錄音製作筆錄。三、法官諭勘驗庚○○九十一年十月十六日警訊錄音帶（錄音
    帶盒上有用庚○○案捺指印的標籤封起來）法官諭通譯將標籤割開取出錄音帶勘
    驗，勘驗結果如下：庚○○向警員表示不用請辯護人，與警訊筆錄內容相同，被
    告庚○○接受訊問的態度並無異樣，並有全程錄音。四、於勘驗庚○○警訊錄音
    帶時，法官諭同時勘驗己○○警訊錄影帶，勘驗結果如下：警員坐在電腦前以電
    腦輸入製作筆錄，被告己○○坐在旁邊看著電腦，訊問期間警員並無對被告己○○施強迫脅迫或不當訊問的情事，錄影帶聲音與警訊錄音帶的聲音相同，有全程
    錄影。五、法官諭勘驗「採證帶」錄影帶，勘驗結果如下：警方人員帶同庚○○
    到庚○○車子蒐證的過程。法官諭勘驗被告庚○○警訊錄影帶(一)，勘驗結果如下
    ：一開始製作筆錄時，警局警員與被告交談，被告手銬銬在警局欄杆，警員在旁
    為他製作筆錄，勘驗過程隨機勘驗幾段均係全程錄影。六、法官諭勘驗被告庚○○警訊錄影帶(二)，勘驗結果如下：勘驗過程隨機勘驗幾段均係全程錄影，錄影帶
    並有顯示聲音，是警員先訊問庚○○後再輸入電腦製作筆錄，訊問期間警員並無
    對被告有不當訊問或施強暴脅迫的情事，製作筆錄警員坐在辦公桌與被告距離約
    三公尺遠。」，有該日勘驗筆錄在卷可稽，並經本院調閱被告己○○、庚○○入
    台灣桃園看守所時之健康檢查表、內外傷紀錄並無異樣，有該所九十二年七月三
    十一日函一份附卷可稽。是被告己○○、庚○○前開遭脅迫、恐嚇、疲勞訊問、
    利誘等辯解云云，顯係其事後臨訟為圖飾卸刑責之舉，要難採信。此外，並查無
    積極事證證明被告於警訊時確有遭警察恐嚇或刑求之情形，顯見被告己○○、庚○○前開所辯其，純屬無稽，委不足採。是被告己○○之自白書與被告己○○、
    庚○○警訊筆錄應係在其自由意識下所作成，堪以認定。
  (四)又被害人丑○○亦於遭竊後翌日即九十一年三月十八日十六時，親自前往桃園縣
    警察局中壢分局報案家中遭竊，有被害人所呈桃園縣警察局中壢分局受理刑事案
    件報案三聯單影本乙紙在卷可參（附於九十一年偵字第六八五四號卷內）。至被
    告雖否認曾至被害人丑○○家中行竊財物，然經傳喚當日受託開鎖之鎖匠即證人
    戴秋香、戊○○到庭具結指認，證人戴秋香證稱「當時確係在庭之被告己○○到
    伊店內請求開鎖，伊才通知伊兒子戊○○前往」等語，另證人及前往丑○○住處
    開鎖之戊○○亦於偵查中證稱確係在庭之己○○請求開鎖無誤（見九十一年度偵
    字第一九０一三號偵查卷第七一頁），而證人戊○○於本院訊問時更進一部指稱
    ，要伊開鎖人之左手拇指怪怪的，與一般人不一樣等語，經本院當庭勘驗被告己○○左手拇指曾受傷過，較一般拇指短一點，而證人即被害人丑○○之鄰居子○○於本院訊問時證稱，鎖匠戊○○在被害人丑○○住處開鎖時，有看到被告己○○等語（以上見本院九十二年七月十七日訊問筆錄），足證被告己○○上開辯詞
    不足採信。被告己○○請鎖匠開鎖無端侵入被害人丑○○住處，被害人丑○○即
    失竊上開物品並隨即向警方報案，若謂非被告己○○行竊，孰能置信？是被告己○○竊盜犯行，應堪認定。
二、被告己○○右揭事實欄三、所述詐取被害人乙○○、丁○○、丙○○之財物，核
    被告己○○所為係犯刑法第三百三十九條第一項詐欺取財罪。被告己○○右揭事
    實欄四、所述先後侵占壬○○之竹東榮民醫院服務證、甲○○所有遺失之全民健
    保卡乙張，侵占入己，並進而將服務證內壬○○之相片換貼被告己○○自己之相
    片，同時將服務證之製發單位「竹東榮民醫院外科」變造為「竹東榮民醫院婦科
    」，職稱「住院醫生」變造為「主治醫師」，署名變造為辛○○，其後並持以向
    癸○○行使，核被告己○○所為，係犯刑法第三百三十七條侵占遺失物罪、刑法
    第二百十六條、第二百十二條之行使變造特種文書罪。被告變造特種文書之行為
    ，乃行使特種文書之階段行為，不另論罪。被告己○○右揭事實欄五、所述於白
    日請不知情之鎖匠開鎖，侵入被害人住處行竊，被告己○○所為係犯刑法第三百
    二十條第一項竊盜罪。又被告庚○○右揭事實欄六、所述於強盜時攜帶之水果刀
    一把，客觀上足對人之身體、生命安全構成威脅，堪作為凶器使用，至其主觀上
    有無持以行兇或反抗之意思，並非所問，仍應認為係攜帶兇器，是被告庚○○攜
    帶水果刀與被告己○○強盜他人之財物，核其等所為，均係犯刑法第三百三十條
    第一項之加重強盜罪。至於被告二人於強盜被害人時，被告庚○○在車內強押被
    害人並以膠帶綑綁被害人雙手室內並予綑縛，即係實施強暴脅迫，應包括於強盜
    行為以內，不另成立妨害自由罪（最高法院二十四年上字第四四０七號判例參照
    ）。被告己○○、庚○○二人就上開事實欄六、所述攜帶兇器加重強盜犯行間，
    有犯意聯絡及行為分擔，均為共同正犯。被告己○○上開事實欄五、所述犯行利
    用不知情鎖匠開鎖以便進入住宅行竊，為間接正犯。被告己○○同時對被害人丙○○、丁○○為詐欺行為，係一行為觸犯數罪名之想像競合犯，應從一重論以一
    罪。被告己○○上開事實欄三所述多次詐欺犯行，事實欄四所述先後侵佔遺失物
    犯行，均各自時間緊接，犯罪構成要件復均相同，均顯係基於概括犯意為之，均
    各為連續犯，均各論以一罪論，並各應依法加重其刑。被告己○○所為侵占遺失
    物犯行及行使變造特種文書犯行間，有方法、結果之牽連關係，應從一重之行使
    變造特等種文書罪論處。被告己○○所犯連續詐欺、行使變造特種文書、竊盜及
    加重強盜罪間，犯意各別，行為互殊，應予分論併罰。又公訴人起訴事實雖未敘
    及被告己○○持其變造辛○○名義竹東榮民醫院服務證向被害人癸○○行使之犯
    行，然該部分事實與公訴人起訴之事實有高度、低度行為之吸收關係，應為起訴
    效力所及，本院自應併予審究。爰審酌被告己○○、庚○○二人均甫假釋出監，
    竟不思悔改，竟共同攜帶兇器對被害人施強暴並取得財物，被告己○○更多次於
    各大醫院內，利用病患家屬無助失望之際，趁機連續詐騙財物，顯見其毫無側隱
    之心，被告己○○、庚○○事後猶置詞飾罪，顯不知悔悟，各量處如主文所示之
    刑，並就被告己○○宣告之刑定其應執行之刑。
三、沒收：
  (一)扣案之朱紅色安全帽一頂、膠帶一段、水果刀一把、聯絡便條一張，係被告己○○所有供共同犯本件強盜犯罪所用之物，業如前述，應依刑法第三十八條第一項
    第二款之規定宣告沒收。至被告己○○等強盜所用之絲巾，並未扣案，爰不予宣
    告沒收，附此敘明。
  (二)被告己○○變造辛○○竹東榮民醫院服務證內之被告己○○相片一張，係被告己○○所有供犯本件變造特種文書犯罪所用之物，業據被告己○○供承在卷，亦應
    依刑法第三十八條第一項第二款之規定宣告沒收。
  (二)另扣案之手機三支，並無證據證明係供被告己○○、庚○○犯本件強盜犯行所用
    之物，爰不予宣告沒收。
據上論斷，應依刑事訴訟法第二百九十九條第一項前段，刑法第二十八條、第五十六
條、第三百三十九條第一項、第三百三十七條、第二百十六條、第二百十二條、第三
百二十條第一項、第三百三十條第一項、第五十五條、第五十一條第五款、第三十八
條第一項第二款，罰金罰鍰提高標準條例第一條前段，判決如主文。
本案經檢察官林鈺雄到庭執行職務。
中      華      民      國    九十二    年      九      月      四      日
                                臺灣桃園地方法院刑事第十二庭
                                      法  官  黃永定
右正本證明與原本無異。
如不服本判決，應於判決送達後十日內，向本院提出上訴狀。
          書記官  施春祝
中      華      民      國    九十二    年      九      月    十二      日
附論罪科刑依據之法條：
刑法第三百三十九條
意圖為自己或第三人不法之所有，以詐術使人將本人或第三人之物交付者，處五年以
下有期徒刑、拘役或科或併科一千元以下罰金。
以前項方法得財產上不法之利益或使第三人得之者，亦同。
前二項之未遂犯罰之。
刑法第三百三十七條
意圖為自己或第三人不法之所有，而侵占遺失物、漂流物或其他離本人所持有之物者
，處五百元以下罰金。
刑法第二百一十六條
行使第二百十條至第二百十五條之文書者，依偽造、變造文書或登載不實事項或使登
載不實事項之規定處斷。
刑法第二百一十二條
偽造、變造護照、旅券、免許證、特許證及關於品行、能力服務或其他相類之證書、
介紹書，足以生損害於公眾或他人者，處一年以下有期徒刑、拘役或三百元以下罰金
。
刑法第三百二十條
意圖為自己或第三人不法之所有，而竊取他人之動產者，為竊盜罪，處五年以下有期
徒刑、拘役或五百元以下罰金。
意圖為自己或第三人不法之利益，而竊佔他人之不動產者，依前項之規定處斷。
前二項之未遂犯罰之。
刑法第三百三十條
犯強盜罪而有第三百二十一條第一項各款情形之一者，處七年以上有期徒刑。
前項之未遂犯罰之。


司法院資訊處製作；財團法人民間司法改革基金會備份。
